【裁判字號】    99,易,602
【裁判日期】    990329
【裁判案由】    業務侵占
【裁判全文】
臺灣臺中地方法院刑事判決               99年度易字第602號
公  訴  人  台灣台中地方法院檢察署檢察官
被      告  乙○○
上列被告因業務侵占案件，經檢察官提起公訴（99年度偵字第82
7號），本院合議庭裁定由受命法官獨任進行簡式審判程序，判
決如下：
    主    文
乙○○意圖為自己不法之所有，而侵占對於業務上所持有之物，
處有期徒刑陸月，如易科罰金，以銀元參佰元即新台幣玖佰元折
算壹日，減為有期徒刑參月，如易科罰金，以銀元參佰元即新台
幣玖佰元折日算壹日；又意圖為自己不法之所有，而侵占對於業
務上所持有之物，處有期徒刑陸月，如易科罰金，以新台幣壹仟
元折算壹日；應執行有期徒刑捌月，如易科罰金，以銀元參佰元
即新台幣玖佰元折算壹日，緩刑參年；並應於民國玖拾玖年柒月
拾伍日前向被害人甲○○支付新台幣肆萬元之損害賠償。
    犯罪事實
一、乙○○自民國93年12月31日起，在甲○○（起訴書誤載為康
    裕寧）所經營址設台中市北屯區○○○路○段39號惠雙房屋
    股份有限公司河北加盟店擔任業務員，負責居間仲介不動產
    買賣租賃及收取客戶交付之仲介費、斡旋金、買賣價金等工
    作，為從事業務之人。詎乙○○竟於其任職期間，分別基於
    意圖為自己不法所有之侵占犯意，利用其持有客戶所交付款
    項之機會，為下列侵占犯行：1、於94年9月間某日，在台中
    市○○路○段某大樓中庭內，向不詳客戶收取斡旋金新台幣
    （下同）3萬元後，變易持有之意為不法所有之意，予以侵
    占入己，花用殆盡。2、於96月7月1日，在台中市○○路附
    近，向客戶洪俊箕收取仲介費1萬元後，變易持有之意為不
    法所有之意，予以侵占入己，花用迨盡。
二、案經甲○○訴由台灣台中地方法院檢察署檢察官偵查起訴。
    理    由
一、本件被告陳東遠所犯係死刑、無期徒刑、最輕本刑為三年以
    上有期徒刑以外之罪，其於準備程序中就被訴事實為有罪之
    陳述，經告知簡式審判程序之旨，並聽取公訴人及被告之意
    見後，本院合議庭認為適宜而裁定由受命法官獨任進行簡式
    審判程序，先予敘明。
二、上揭犯罪事實，業據被告乙○○坦承不諱，核與告訴人即被
    害人甲○○指述之情節相符，並有被告出具之悔過書影本（
    內容記載被告自認於94年9月間挪用公款3萬元）、案外人洪
    俊箕出具之證明書影本（內容記載洪俊箕於96年7月1日交付
    房屋租賃仲介費1萬元予被告，此部分雖係被告以外之人於
    審判外之書面陳述，但為被告所不爭執，依刑事訴訟法第27
    3條之2之規定，得作為證據使用）在卷可稽，足徵被告之自
    白供述與事實相符。本件事證明確，被告上揭二次業務侵占
    犯行均堪認定。
三、核被告所為，其上揭犯罪事實一之1、2所示部分，均係犯刑
    法第336條第2項之業務侵占罪。被告所犯上揭二罪間，犯意
    各別，行為互殊，應予分論併科。爰審酌被告並無前科紀錄
    （見卷附台灣高等法院被告前案紀錄），利用其任職被害人
    甲○○所經營加盟店業務員之機會，先後將客戶交付之斡旋
    金3萬元及仲介費1萬元予以挪用，價值及法治觀念偏差，事
    後坦承上情，表明願賠償被害人甲○○4萬元，態度尚佳，
    侵占金額非多等一切情狀，依序處以如主文所示之刑，並定
    其應執行之刑及諭知易科罰金之折算標準。末查被告未曾因
    故意犯罪受有期徒刑以上刑之宣告，因思慮欠週，一時貪念
    ，致觸刑章，事後坦承上情，表明願賠償損害，仍知悔悟，
    其經此偵審程序，當知所警愓，而無再犯之虞，本院認所宣
    告之刑，以暫不執行為適當，併予依刑法第74條第1項第1款
    之規定宣告緩刑三年，用啟自新；另為促使被告確實履行賠
    償承諾，不致因受緩刑宣告心存僥倖，並依刑法第74條第2
    項第3款之規定，命被告應於99年7月15日前向被害人甲○○
    支付4萬元之損害賠償，以示公允。
四、被告為上揭犯罪事實一之1所示犯行後，刑法第51條第5款「
    宣告多數有期徒刑者，於各刑中之最長期以上，各刑合併之
    刑期以下，定其刑期。但不得逾二十年」之規定，業經修正
    為「宣告多數有期徒刑者，於各刑中之最長期以上，各刑合
    併之刑期以下，定其刑期。但不得逾三十年」；另刑法第41
    條第1項前段「犯最重本刑為五年以下有期徒刑以下之刑之
    罪，而受六個月以下有期徒刑或拘役之宣告者，因身體、教
    育、職業、家庭之關係或其他正當事由，執行顯有困難者，
    得以一元以上三元以下折算一日，易科罰金」，並適用修正
    前罰金罰鍰提高標準條例第2條（現已刪除），及第2項「併
    合處罰之數罪，均有前項情形，其應執行之刑逾六月者，亦
    同」之規定，亦修正為「犯最重本刑為五年以下有期徒刑以
    下之刑之罪，而受六個月以下有期徒刑或拘役之宣告者，得
    以新台幣一千元、二千元或三千元折算一日，易科罰金」、
    「前項規定於數罪併罰，其應執行之刑未逾六月者，亦適用
    之」，自95年7月1日施行。而其中刑法第41條第2項部分，
    復經修正為「第1項至第3項規定於數罪併罰，其應執行之刑
    未逾六個月者，亦適用之」（改列同條第8項），再修正為
    「第1項至第4項及第7項之規定，於數罪併罰之數罪均得易
    科罰金或易服社會勞動，其應執行之刑逾六月者，亦適用之
    」，於98年12月30日公布施行。依刑法第2條第1項比較結果
    ，修正後之規定，並未較有利於被告，故本件被告所犯上揭
    犯罪事實一之1所示部分，應適用修正前刑法第41條第1項前
    段之規定，諭知易科罰金之折算標準，且應適用修正前刑法
    第51條第5款、第41條第1項前段、第2項之規定，定上揭二
    罪之應執行刑及其易科罰金之折算標準（參照最高法院95年
    第8次刑事庭會議決議）。又被告所犯上揭犯罪事實一之1所
    示業務侵占罪之時間，係在96年4月24日以前，合於中華民
    國九十六年罪犯減刑條例第2條第1項第3款之規定，此部分
    應減其宣告刑二分之一，並依同條例第9條、第11條之規定
    ，定其應執行刑及諭知易科罰金之折算標準，併予說明。
據上論斷，應依刑事訴訟法第273條之1第1項、第299條第1項前
段，刑法第2條第1項前段、第336條第2項、第41條第1項前段、
第74條第1項第1款、第2項第3款、修正前刑法第41條第1項前段
、第2項、第51條第5款，刑法施行法第1條之1第1項前段、第2項
，修正前罰金罰鍰提高標準條例第2條，現行法規所定貨幣單位
折算新台幣條例第2條，中華民國九十六年罪犯減刑條例第2條第
1項第3款、第7條、第9條、第11條，判決如主文。
本案經檢察官丙○○到庭執行職務。
中    華    民    國     99    年    3    月    29    日
                  刑事第二庭    法  官  鍾堯航
以上正本證明與原本無異。
如不服本判決應於收受判決後10日內向本院提出上訴書狀，並應
敘述具體理由；其未敘述上訴理由者，應於上訴期間屆滿後20日
內向本院補提理由書（均須按他造當事人之人數附繕本）「切勿
逕送上級法院」。
                                書記官  吳淑願
中    華    民    國    99    年     3    月    29    日
附錄本案論罪科刑法條全文
刑法第336條第2項：
對於業務上所持有之物，犯前條第一項之罪者，處六月以上五年
以下有期徒刑，得併科三千元以下罰金。

司法院資訊處製作；財團法人民間司法改革基金會備份。
